臺北高等行政法院裁定
111年度交抗字第53號
抗  告  人  鄭琇文                                      
上列抗告人因與相對人新北市政府交通事件裁決處間交通裁決事
件，對於中華民國111年8月22日臺灣臺北地方法院111年度交字
第418號行政訴訟裁定，提起抗告，本院裁定如下：
    主  文
原裁定廢棄，應由臺灣臺北地方法院行政訴訟庭更為裁判。
    理  由
一、按「抗告法院認抗告為有理由者，應廢棄或變更原裁定；非
    有必要，不得命原法院或審判長更為裁定。」行政訴訟法第
    272條準用民事訴訟法第492 條規定甚明。上開規定，依行
    政訴訟法第237條之9第3項規定，於交通裁決事件準用之。
二、原裁定以：本件抗告人起訴未據繳納裁判費，經原審法院於
    民國111年7月20日裁定命抗告人於收受送達後5日內補正，
    該裁定已於同年7月27日送達抗告人，有送達證書在卷可稽
    。抗告人逾期迄未補正，其訴顯難認為合法等情，而駁回抗
    告人在原審之訴。
三、本院查:
（一）按行政訴訟法第71條規定：「(第1項)送達，於應受送達
      人之住居所、事務所或營業所行之。但在他處會晤應受送
      達人時，得於會晤處所行之。……。」第72條規定：「(第1
      項)送達於住居所、事務所、營業所或機關所在地不獲會
      晤應受送達人者，得將文書付與有辨別事理能力之同居人
      、受雇人或願代為收受而居住於同一住宅之主人。……」第
      73條規定：「（第1項）送達不能依前2條規定為之者，得
      將文書寄存於送達地之自治或警察機關，並作送達通知書
      2份，1份黏貼於應受送達人住居所、事務所或營業所門首
      ，1份交由鄰居轉交或置於應受送達人之信箱或其他適當
      之處所，以為送達。……。」
（二）又為證明送達之合法完成，行政訴訟法第83條第3項所準
      用之民事訴訟法第141條有送達證書之規定，該條第1項明
      定:「送達人應作送達證書，記載下列各款事項並簽名：
      一、交送達之法院。二、應受送達人。三、應送達之文書
      。四、送達處所及年、月、日、時。五、送達方法。」其
      立法理由載明「送達證書，為送達之證據方式，非完成送
      達之行為也，即不備載本條所列之事項，亦非當然無效。
      不記載於送達證書之事項，得依證人及其他證據方法而證
      明之。又送達證書，為公正證書，若無反證，則其記載事
      項，自有完全之證據力」等語。是以，送達證書為送達之
      證據方法，並證書應載明之事項等法定程式，以證明送達
      人所用之送達方法已經踐行要件，發生送達效力。對於已
      記載齊備送達要件之送達證書，除有反證推翻其記載之內
      容外，應以送達為合法；反之，倘所製作之送達證書，與
      上開規定未合，即難憑以證明送達有關事項。
（三）查依卷附原審法院送達命抗告人繳納裁判費裁定正本之送
      達證書，其送達方法業表明「由送達人在□上劃ˇ選記」
      。該送達證書固於「寄存於　派出所或警察所」上蓋有「
      新北市政府警察局新店分局龜山派出所」之圓戳印，惟就
      「未獲會晤本人亦無受領文書之同居人或受僱人，已將該
      送達文書：」及「應受送達之本人、同居人或受僱人，無
      法律上之理由拒絕受領，並有難達留置情事，已將該送達
      文書：」前之□，並未劃ˇ選記（見原審卷第29頁）。則
      該送達證書就抗告人是否具有不能依前揭行政訴訟法第71
      條及第72條規定為送達之情形，未有任何表示以資認定，
      即難依該送達證書認原審命抗告人補正裁判費之裁定已合
      法寄存送達於抗告人。又依行政訴訟法第107條第1項第10
      款規定，起訴未繳納裁判費為得補正之事項，原審自應先
      定期間命補正，倘當事人未於期限內補正者，始得以裁定
      駁回之。本件原審命抗告人補正裁判費之裁定既不能由送
      達證書認定已合法送達抗告人，原審未就此送達相關事項
      再予調查，逕依該送達證書之記載，謂補正裁判費之裁定
      已於111年7月27日送達抗告人，抗告人逾期迄未補正，其
      訴顯難認為合法，而駁回抗告人在原審之訴，即有違誤。
      抗告意旨求予廢棄，為有理由，爰將原裁定廢棄，並發回
      原審另為適法之處理。
四、結論:本件抗告為有理由，裁定如主文。
中　　華　　民　　國　　111 　年　　12　　月　　 8　　日
   　　　　　　　   臺北高等行政法院第三庭
                              審判長法  官　 高愈杰
                          　　      法  官　 孫萍萍
                                    法  官　 李君豪
上為正本係照原本作成。
不得抗告。
中　　華　　民　　國　　111 　年　　12　　月　　8 　　日
                                    書記官   樓琬蓉